臺灣高等法院臺中分院刑事判決　　　　　　　　　　九十三年度上易字第二四八號
　　上 訴　 人
　　即自訴　人　庚○○○安全設備股份有限公司
　　　　　　　　設台中縣豐原市.
　　代　表　人　蔡昆忠
　　上 訴人 即
　　自訴人　兼
　　代 理　 人　戊○○
　　被　　　告　乙○○
　　被　　　告　丙○○
　　被　　　告　甲○○○
　　被　　　告　辛○○
　　被　　　告　己○○
　　追加　被告　丁○○
右上訴人因被告損害債權案件，不服臺灣台中地方法院九十二年度自字第七五九號中
華民國九十二年十二月三十一日第一審判決，提起上訴，並追加被告丁○○，本院判
決如左：
    主      文
原判決關於甲○○○、己○○部分撤銷，發回臺灣台中地方法院。
其餘部分上訴駁回。
追加被告丁○○部分自訴不受理。
    理      由
一、按被告死亡者應為不受理之判決，又同一案件繫屬於有管轄權之數法院者，由繫
    屬在先之法院審判之，不得為審判之法院應諭知不受理之判決，刑事訴訟法第三
    百零三條第五款、七款分別定有明文，經查被告甲○○○業於九十二年九月二日
    死亡，有其個人基本資料及除戶資料查詢結果在原審卷可參，另自訴人戊○○於
    八十五年間即告訴被告己○○自八十一年三月間起命蔡永煇、莊錫奎，告知范郁
    明率組員劉福誠、陳張萬旺、蔡忠平、劉廷木將台灣台中地方法院民事執行處八
    十年十月二十九日查封之民安公司生產之瓦斯定時安全自動控制調整器成品、半
    成品調換或抽取，經檢察官以妨害公務提起公訴後，由台灣台中地方法院以八十
    六年度易字第二五八六號判決，再經本院以八十七年度上訴字第二四○號判決，
    嗣經最高法院撤銷發回，刻由本院以九十年度重上更一字第二○四號審理中，有
    台灣高等法院被告全國前案紀錄表及八十七年度上訴字第二四○號判決書在卷可
    參，自訴人就被告己○○及同一事實再提起本件自訴 (雖自訴人自訴之罪名不同
    仍屬同一案件，四十九年度台上字第三一五號判例參照 )，揆諸上開說明，此部
    分均應諭知不受理，原審未查，竟於九十二年十二月三十一日判決免訴，尚有未
    洽，上訴人以原審此部分判決不當為由上訴，雖非以此為由，然原審此部分判決
    既有如上未當之處，應由本院將原審此部分判決撤銷，發回原審法院另行審理，
    並不經言詞辯論為之。
二、本件自訴意旨略以：被告（自訴人未明指係何一被告，依其自訴狀所載記載）明
    知民安瓦斯實業股份有限公司（下稱民安公司）於民國八十年二月十日拒付自訴
    人即庚○○○安全設備股份有限公司（下稱自訴人新品公司）權利金九○五型專
    利品新台幣（下同）三十五元，即因終止契約條件成就而合法終止，故其於臺灣
    臺中地方法院收受自訴人繳交三百萬元之擔保金後，於八十年十月二十九日合法
    假扣押民安公司財產四、五千萬元之後，於八十一年初（按：自訴狀內並未明確
    載明確切之犯罪時、地）共同指派被告己○○將六千三百四十九套民安牌防爆調
    整器查封物盜售五千零五套，業據臺灣臺中地方法院判處被告己○○等人六個月
    有期徒刑，由臺灣高等法院臺中分院八十五年上更(一)字第二五六號改判共犯乙○○及己○○一年二個月等罪刑可知，不因被告乙○○、己○○為擔任遠保國際股
    份有限公司之負責人或股東而得以脫罪，再從被告乙○○即源民安企業股份有限
    公司（下稱源民安公司）董事長及副董事長甲○○○於八十九年十二月十六日認
    同源寶公司登報向自訴人致歉與保證不再產銷自訴人就瓦斯防爆器享有專利著作
    物品，竟違背誠信而繼續出租其廠房大量產銷自訴人專利著作物品以觀，可證其
    自始有教唆被告己○○於八十一年初盜賣前述六千三百四十九套查封物而損害自
    訴人之債權，核被告所為係刑法第三百五十六條之共同損害債權罪，請依法判決
    被告應得之刑責等語。原審以按時效已經完成者，應諭知免訴之判決，刑事訴訟
    法第三百零二條第二款定有明文，並為自訴程序所準用，刑事訴訟法第三百四十
    三條參照，本件自訴人以被告等於八十一年初間有自訴狀內所載之盜售民安牌防
    爆調整器查封物之犯行，認被告等所為涉犯刑法第三百五十六條之共同損害債權
    罪。惟按刑法第三百五十六條之損害債權罪之法定最重本刑為二年，依刑法第八
    十條第一項第三款之規定，其追訴權之時效為五年，依自訴人所述被告等人之犯
    罪時間為八十一年初，揆諸前開說明，本件追訴權已因追訴權時效時間屆滿而消
    滅，自訴人猶對被告乙○○、丙○○、辛○○等提起自訴，即有未合，爰不經言
    詞辯論，諭知免訴之判決，（縱認自訴人自訴之事實及於被告乙○○等另涉犯刑
    法第一百三十八條、第一百三十九條之妨害公務罪嫌，然刑法第一百三十八條之
    法定最重本刑係五年，第一百三十九條最重本刑係一年，依同法第八十條第一項
    第二、三款規定，追訴權時效分別為十年、五年，追訴權時效亦已消滅，併予敘
    明）核其此部分判決認事、用法並無不當，上訴人先具狀上訴稱 (九十三年一月
    十六日狀)：原審明知被告涉有損害債權外，另涉毀損公文書 ( 即卷內乙○○犯
    罪書證 )與隱匿證據、幫助侵害上訴人著作權與專利權，竟棄置不論，有自訴事
    項未判決之違誤，嗣經本院裁定命其補上訴理由，於九十三年三月二十二日補具
    上訴理由狀，載述：被告等係自八十一年起至九十二年間，連續賣扣押品損害
    上訴人之債權，並未逾五年之追訴權時效等語，並於本院調查時陳稱：自訴狀雖
    沒有提及連續，但自訴狀第二頁背面有浮貼三檢察官湮滅罪證為罪犯脫罪對照表
    ，經台灣高等法院林敬修庭長勘驗確是事實，也能證明一萬多套都被盜賣，證據
    有在狀紙原審未調查，程序上有瑕疵等語，經查上訴人之自訴狀明確記載右開自
    訴意旨所載之事實，並無載述被告乙○○等另涉犯毀損公文書、隱匿證據、幫助
    侵害上訴人著作權與專利權等之犯罪事實 (見自訴狀 )，原審未就此部分審理，
    尚無不當，又自訴狀第二項背面浮貼三檢察官湮滅罪證為罪犯脫罪對照表係上訴
    人戊○○等所製作，該案係台灣高等法院八十七年度上國字第七號上訴人請求損
    害賠償案件，就上開對照表所載並無從知悉被告等有連續損害債權之情事，原審
    未就被告等八十一年初以後是否續有損害債權犯行論述亦無不當。上訴人以原審
    諭知被告乙○○、丙○○、辛○○等免訴不當為由上訴，核無理由，應予駁回。
    又被告乙○○、丙○○、辛○○等經原審判處免訴既無不當，縱渠等有上訴人所
    述連續損害債權之情事，與右開免訴判決部分並無裁判上一罪之關係，本院自無
    從就此審理，上訴人聲請本院調閱台中地方法院檢察署八十一年度偵字第六一一
    七號及八十二年度他字第一三四六號及本院九十一年度重上更一字第二○四號、
    二一二號等案卷 (二一二號卷送最高法院審理中 )，並請書記官影印卷內筆錄，
    並聲請本院前往興農山莊履勘清點扣押品數量，以證明被告等有無連續損害債權
    之情事，本院認無續調閱上開案卷及影印暨前往履勘之必要，爰不再調閱及履勘
    ，併予敘明。
三、又刑事訴訟法第二百六十五條規定於第一審辯論終結前，得就與本案相牽連之犯
    罪或本罪之誣告罪追加起訴，再起訴之程序違背規定者，應諭知不受理之判決，
    刑事訴訟法第三百零二條至三百零四條之判決，得不經言詞辯論為之，刑事訴訟
    法第三百零三條第一款、第三百零七條，分別定有明文，此規定依同法第三百四
    十三條規定為自訴程序準用，本件自訴人於上訴程序始追加被告丁○○，依上開
    規定此部分自應諭知不受理之判決，亦不經言詞辯論為之。
四、據上論斷，應依刑事訴訟法第三百六十九條第一項、第三百六十四條、第三百六
    十八條、第三百七十二條、第三百四十三條、第三百零三條第一款、第三百零七
    條，判決如主文。
中      華      民      國      九十三  年      五      月      十一    日
                                臺灣高等法院臺中分院刑事第九庭
                                      審判長法  官  陳  筱  珮
                                            法  官  張  國  忠
                                            法  官  康  應  龍
右正本證明與原本無異。
如不服本判決應於收受送達後十日內向本院提出上訴書狀，其未敘述上訴之理由者並
得於提起上訴後十日內向本院補提理由書（均須按他造當事人之人數附繕本）。
                                            書記官  黃  薰  慧
中      華      民      國      九十三  年      五      月      十四    日
                                                                        Ａ
